臺灣高等法院刑事判決　　　　　　　　　　　　　　九十三年度交上易字第四０號
　　上　訴　人　臺灣桃園地方法院檢察署檢察官
　　被　　　告　甲○○
右上訴人，因被告過失傷害案件，不服臺灣桃園地方法院九十二年度交易字第三九八
號，中華民國九十二年十二月十八日第一審判決（起訴案號：臺灣桃園地方法院檢察
署九十二年度調偵字第二０九號），提起上訴，本院判決如左：
    主  文
上訴駁回。
    理  由
一、公訴意旨略以：被告甲○○於民國九十一年十二月十六日下午，駕駛車牌號碼Ｍ
    Ｉ︱二八三二號自用小貨車，沿桃園縣八德市○○路，由松柏林往和平路方向行
    駛，途至大興路五０九號前之窄路路段時，原應注意當地時速僅四十公里須適度
    減速慢行、超越前車須先按鳴二單響或變換燈光一次，且須前車表示允讓後始得
    超越及車前狀況以隨時採取必要之安全措施，且依當時天候、路況情形，又無不
    能注意之情事，竟疏未注意及此，猶貿然超越同向行駛在前，騎乘車牌號碼ＹＺ
    Ｈ︱一０三號機車之被害人賴黃玉英，致使人車倒地，並受有外傷性腦內出血、
    胸部挫傷併血胸、左側筋骨骨折等重傷，迄未清醒等語，因認被告甲○○涉有刑
    法第二百八十四條第一項後段之過失致人重傷罪嫌。
二、按犯刑法第二百八十四條第一項後段之罪，依同法第二百八十七條前段之規定，
    須告訴乃論。次按告訴乃論之罪，未經告訴者，應諭知不受理之判決，刑事訴訟
    法第三百零三條第三款定有明文。又告訴乃論之罪，檢察官得指定代行告訴人者
    ，以無得為告訴之人或得為告訴之人不能行使告訴權者為限，此觀刑事訴訟法第
    二百三十六條第一項之規定甚明（最高法院八十三年度台非字第八九號判決參照
    ）。
三、查被害人賴黃玉英因本件交通事故而昏迷不醒，此據被害人之子乙○○證述明確
    （見偵查卷第十、二十三頁、原審卷第三十頁），復有長庚紀念醫院診斷證明書
    一紙附卷可稽（見同偵查卷第十五頁），是被害人本人固屬無從行使告訴權。惟
    查，本件被害人賴黃玉英之配偶賴守來現尚生存，有全戶
    人基本資料查詢結果報表附於原審卷可稽。準此，本件尚有被害人之配偶賴守來
    得獨立提出告訴，自非「無得為告訴之人」或「得為告訴之人不能行使告訴權」
    。乃臺灣桃園地方法院檢察署檢察官於九十二年一月二十八日指定賴黃玉英之子
    乙○○為代行告訴人（見偵查Ａ卷第二十三頁偵訊筆錄），核諸前揭規定，縱被
    害人於車禍受傷後，因尚未清醒而不能行使其告訴權，如該被害人尚有配偶生存
    ，其配偶仍得依刑事訴訟法第二百三十三條第一項規定為獨立之告訴，此際因尚
    有得為獨立告訴之人，即無由檢察官指定代行告訴人之餘地，故若檢察官於此情
    形下，指定被害人之子為代行告訴人，即難認為適法。是被害人之子乙○○縱經
    檢察官指定為代行告訴人，並提出告訴，惟因該指定代行告訴不合法，自與未經
    合法告訴無異，原審依刑事訴訟法第三百零三條第三款規定，諭知不受理之判決
    ，核無不合。
四、檢察官上訴意旨略以：被害人賴黃玉英之配偶賴守來因重聽領有身心障礙手冊，
    係殘障人士，如何行使告訴權？是指定被害人之子乙○○代行告訴，並無不合等
    語。查賴守來因領有身心障礙手冊，惟其障礙類別係屬輕度聽障，有身心障礙手
    冊影本附卷可憑，則上開障礙，並非屬心裡或精神層面，尚不足以影響其意識，
    致對告訴權能否行使產生疑義，檢察官以此遽認賴守來即為不能行使告訴權，殊
    有率斷，其上訴為無理由，應予駁回。並不經言詞辯論為之。
據上論結、應依刑事訴訟法第三百六十八條、第三百七十二條判決如主文。
中　　　華　　　民　　　國　　九十三　　年　　　二　　　月　　二十五　　日
                              臺灣高等法院交通法庭
                                  審判長法  官　許　國　宏
                                        法  官  林　勤　純
                                        法  官  洪　光　燦
右正本證明與原本無異。
不得上訴。
                                        書記官　陳　玉　嬋
中　　　華　　　民　　　國　　九十三　　年　　　二　　　月　　二十六　　日
